臺灣臺南地方法院民事裁定
111年度家護抗字第86號
抗  告  人  甲○○  住○○市○○區○○路0段000巷00弄0號
相  對  人  乙○○
            丙○○
上列當事人間因聲請通常保護令事件，抗告人對於民國111年10
月11日本院111年度家護字第1184號第一審裁定提起抗告，本院
管轄之第二審合議庭裁定如下：
    主  文
抗告駁回。
    理  由
一、抗告人前以相對人於民國111年4月30日下午4時許至其位在
    臺南市○○區○○路0段000巷00弄0號之住處與抗告人之父施前
    陣談論渠等母親黃雀之照顧事宜，相對人乙○○見抗告人持手
    機蒐證錄影，竟拍掉抗告人手機，相對人丙○○則手持安全帽
    作勢攻擊施前陣，兩造爭執中發生拉扯，導致抗告人遭抓傷
    為由，向本院聲請對相對人核發暫時保護令，經本院於111
    年7月4日核發111年度司暫家護字第111號暫時保護令後，視
    為已有通常保護令之聲請，經本院審理後認為抗告人所提之
    警方調查筆錄、家庭暴力通報表均係警方依據抗告人單方陳
    述所為之紀錄，而受理家庭暴力事件驗傷診斷書僅能證明抗
    告人受有傷害，無從認係相對人所為，而相對人又否認對抗
    告人施暴，經勘驗兩造提出之影音光碟，僅能證明兩造間係
    因黃雀之照顧事宜產生糾紛，查無相對人有明確蓄意施暴之
    舉，且抗告人自承於111年4月30日當日才看過相對人，足見
    相對人並無對抗告人慣常或密集施暴之情節，僅係零星偶發
    爭執，不足認相對人有對聲請人施以家庭暴力之繼續性及危
    險性，欠缺核發保護令之必要性，而以原裁定駁回抗告人通
    常保護令之聲請。抗告人不服提起抗告。
二、抗告人抗告意旨略以：抗告人係於111年4月30日下午4時48
    分許遭相對人施以家庭暴力而受傷，由抗告人所提出之受理
    家庭暴力事件驗傷診斷書及收據可以證明抗告人係於當日下
    午5時20分許前往醫院驗傷，足認抗告人之傷勢確屬相對人
    不法侵害所致；又相對人亦有向警方對抗告人提出保護令之
    聲請及提告傷害，故警方所製作之調查筆錄及家庭暴力通報
    表並非抗告人單方陳述所為之紀錄，事發經過更有影音光碟
    佐證，且相對人前於本件暫時保護令之111年7月1日下午3時
    30分調查期日，更屢次在法庭上對抗告人施以言語暴力，足
    以證明抗告人有繼續遭受相對人實施身體及精神上不法侵害
    之危險存在；又依本院網頁上之家事法庭法律教室記載，通
    常保護令宜由原核發暫時保護令之法官繼續審理，本件通常
    保護令竟未由核發暫時保護令之法官審理。總此，足見原裁
    定認事用法顯有違誤，應予廢棄，並准予核發通常保護令等
    語。　　
三、相對人未提出書狀作何聲明或陳述。
四、本院之判斷：
（一）經本院審酌全部卷證，認原裁定結果與法律規定相符，應
      予維持，並引用原裁定記載之事實及理由，另就抗告意旨
      敘明理由於後。
（二）抗告人固以前詞主張原裁定駁回抗告人通常保護令之聲請
      有所違誤云云，惟：
    ⒈按聲請保護令之程式或要件有欠缺者，法院應以裁定駁回
      之。但其情形可以補正者，應定期間先命補正；法院於審
      理終結後，認有家庭暴力之事實且有必要者，應依聲請或
      依職權核發包括家庭暴力防治法第14條第1項所定1款或數
      款之通常保護令，觀諸家庭暴力防治法第13條第1項、第1
      4條第1項規定甚明。又按法院通常保護令事件之審理終結
      後，如認有家庭暴力之事實，且不法侵害行為有繼續發生
      之可能性，有以民事保護令保護被害人之必要者，固得核
      發內容適當之通常保護令。倘家庭成員間，因可歸責於被
      害人之事由，致加害人出於過當之反應而為一時性之身體
      上或精神上不法侵害行為，尚難認係家庭暴力防治法所欲
      規範之家庭暴力行為（最高法院110年度台簡抗字第198號
      裁定意旨參照）。再通常保護令，依家庭暴力防治法第9
      條規定可知，本質上屬民事事件，應適用民事事件之舉證
      責任法則，而民事事件之證明程度須達「相當之證明」（
      最高法院87年度台上字第730號判決意旨參照），申言之
      ，即主張該事實存在之當事人所提出之證據，證明程度須
      與使法院認定該事實存在之心證相當，且優於主張該事實
      不存在之他造當事人，方得認該事實存在，係採優勢證據
      法則。
    ⒉抗告人固主張：抗告人係於111年4月30日下午4時48分許遭
      相對人施以家庭暴力而受傷，由抗告人所提出之受理家庭
      暴力事件驗傷診斷書及收據可以證明抗告人係於當日下午
      5時20分許前往醫院驗傷，足認抗告人之傷勢確屬相對人
      不法侵害所致；又相對人亦有向警方對抗告人提出保護令
      之聲請及提告傷害，故警方所製作之調查筆錄及家庭暴力
      通報表並非抗告人單方陳述所為之紀錄，事發經過更有影
      音光碟佐證，且相對人前於本件暫時保護令之111年7月1
      日下午3時30分調查期日，更屢次在法庭上對抗告人施以
      言語暴力，足以證明抗告人有繼續遭受相對人實施身體及
      精神上不法侵害之危險存在云云。然：
      ⑴由抗告人所提出之受理家庭暴力事件驗傷診斷書及收據
        之記載，固可證明抗告人之驗傷時間與本件兩造發生爭
        執之時間接近，但驗傷時間相近尚無法證明傷勢為相對
        人所造成；而縱然相對人亦有向警方對抗告人提出保護
        令之聲請及提告傷害，但警方對抗告人製作之調查筆錄
        及家庭暴力通報表仍僅係抗告人單方之陳述所為之紀錄
        ，而被害人之片面陳述因其立場偏在自己，憑信性本即
        較低，若無證據補強其憑信性，本院實難僅以被害人即
        抗告人片面之陳述，即認其傷勢為相對人所造成；而本
        件事發經過雖然兩造均提出影音光碟佐證，然經原審勘
        驗結果，兩造雖有互相爭執、責罵之情，但未見相對人
        對抗告人有何肢體暴力之情形，觀諸原審勘驗筆錄甚明
        （見原審家護字卷第69至70頁），此外抗告人又未提出
        證明其傷勢為相對人施暴所造成，本院自無從認相對人
        對抗告人有何身體上之不法侵害行為存在。
      ⑵況即便抗告人所受「雙上肢抓傷」之傷勢確為相對人所
        造成，其傷勢甚為輕微，依上開兩造提出之影音光碟勘
        驗結果可知，兩造當時互相責罵、爭執，可見兩造互相
        所為之身體或精神上之不法侵害行為，均非無可歸責於
        對方之處，相對人縱有出於過當之反應而對抗告人為一
        時性之身體上或精神上不法侵害行為，揆諸上開說明，
        亦難認係家庭暴力防治法所欲規範之家庭暴力行為。
      ⑶抗告人雖另以：相對人前於本件暫時保護令之111年7月1
        日下午3時30分調查期日，屢次在法庭上對抗告人施以
        言語暴力，足以證明抗告人有繼續遭受相對人實施身體
        及精神上不法侵害之危險存在云云。然兩造分別為保護
        令之聲請人及相對人，在法庭上為攻擊、防禦，係屬當
        然之理，抗告人據此主張有繼續遭受相對人實施身體及
        精神上不法侵害之危險存在，已屬無據；況保護令之核
        發以家庭暴力行為存在為前提，依上所述，抗告人連相
        對人對其有家庭暴力行為之事實均無法證明，本院自無
        再就繼續性及危險性等有無核發保護令之必要之要件為
        審究，附此敘明。
    ⒊至抗告人以：依本院網頁上之家事法庭法律教室記載，通
      常保護令宜由原核發暫時保護令之法官繼續審理，本件通
      常保護令竟未由核發暫時保護令之法官審理云云為由，指
      摘原裁定有誤。然上開網頁資料並非法律，且亦已敘明僅
      係「宜」由原核發暫時保護令之法官繼續審理，而本院就
      案件之司法事務分配本可由院長、庭長、法官依法院組織
      法、處務規程或其他法令規定定之，觀諸法院組織法第79
      條第1項規定甚明，是本院依本院之司法事務分配規定，
      將暫時保護令之聲請分由司法事務官處理，若予核發視為
      有通常保護令之聲請時，則轉由法官審理，於法並無不合
      ，抗告人自無從據此指摘原裁定違法、不當。
五、綜上所述，抗告人無法證明相對人對其為家庭暴力行為之事
    實存在，其聲請保護令之要件即有欠缺，又無法提出其他證
    據據以補正，原裁定駁回抗告人本件通常保護令之聲請，並
    無違法、不當，應予維持；又本件之暫時保護令及通常保護
    令分由本院司法事務官及原審法官審理，亦於法無違，故抗
    告人仍執前詞指摘原裁定不當，求予廢棄改判，為無理由，
    應予駁回。
六、據上論結，本件抗告為無理由，依家庭暴力防治法第20條第
    1項，家事事件法第97條，非訟事件法第46條，民事訴訟法
    第495條之1第1項、第449條第1項規定，裁定如主文。
中　　華　　民　　國　　111 　年　　11　　月　　22　　日
                  家事法庭  審判長法  官  許育菱
                                  法  官  葉惠玲
                                  法  官  游育倫
以上正本係照原本作成。
如不服本裁定，僅得於收受本裁定正本送達後10日內，委任律師
為代理人，以適用法規顯有錯誤為理由，向本院提出再抗告狀(
須附具繕本)。
中　　華　　民　　國　　111 　年　　11　　月　　22　　日
                                   書記官 李鎧安